【裁判字號】    92,易緝,67
【裁判日期】    920827
【裁判案由】    詐欺
【裁判全文】
臺灣臺北地方法院刑事判決                          九十二年度易緝字第六七號
    公  訴  人  臺灣臺北地方法院檢察署檢察官
    被      告  乙○○  男  三.
右列被告因詐欺案件，經檢察官聲請聲請簡易判決處刑（九十年度偵字第二五五二五
號），本院認應改依通常程序審理，判決如左：
    主  文
乙○○連續意圖為自己不法之所有，以詐術使人將本人之物交付，處有期徒刑伍月，
如易科罰金，以佰元折算壹日，緩刑貳年。
    事  實
一、乙○○於民國八十八年十月間以附條件買賣之方式向良京實業股份有限公司（下
    稱良京公司）購買車號五Ｌ—七九九營業用小客車一輛（該車牌因未驗車，於九
    十年四月十六日繳銷重領車牌二Ｒ─六二七號），分三十六期，每月一期，自八
    十八年十月二十二日至九十一年九月二十二日為止。其明知該車尚在附條件買賣
    期間，不得將該車出質，且其財務狀況不佳，已陷於無清償債務之能力，竟基於
    意圖為自己不法所有之概括犯意，於九十年五月七日以需款為由將該車號二Ｒ─
    六二七號營業小客車一輛，隱瞞該車有附條件買賣之債務負擔，向台北市○○區
    ○○路二五○號合信當舖質押借款新台幣（下同）十萬元，並以業務上需要使用
    該車為由向合信當鋪借用該車繼續供其使用，使合信當鋪陷於錯誤而同意借款及
    借用該車。復於同年六月十三日以同一方法再向合信當鋪追加質押借款五萬元，
    乙○○得手後僅繳交二期利息，隨即於九十年八月十七日另請正瑞交通股份有限
    公司（下稱正瑞公司）代為清償全部附條件買賣之貸款後向公路局台北區監理所
    申請註銷舊牌照，將上開小客車轉讓與正瑞公司，並更換新的車號七Ｂ─五三三
    號車牌而避不見面。
二、案經被害人合信當舖代表人甲○○訴請臺灣臺北地方法院檢察署檢察官偵查起訴
    。
    理  由
一、訊據被告固坦承伊於九十年五月七日以車號二Ｒ—六二七號營業用小客車，向合
    信當鋪質押借款十萬元，並因欠地下錢莊金錢，復於同年六月十三日再向合信當
    鋪質押借款五萬元等情，惟矢口否認有詐欺犯行，辯稱：伊當時因經濟狀況不好
    ，找不到工作，九十年九月至九十二年四月因沒有錢不敢去找告訴人，現在找到
    工作，已剩三萬就還清了云云。經查，右揭犯罪事實，業據告訴代理人甲○○於
    偵審中指訴綦詳，並有被告於九十年五月七日簽立之押當車輛借用切結書、九十
    年六月十三日簽立之押當車輛加當切結書各一份在卷可憑。又被告上開營業用小
    客車乃以附條件買賣方式向良京公司購得，分三十六期（八十八年十月二十二日
    至九十一年九月二十二日），曾有六次延滯，並積欠地下錢莊金錢，後因無法繳
    交貸款，由正瑞公司代為繳清，乙○○再重新向正瑞公司貸款，並仍因無法繼續
    繳納貸款，故簽立所有權移轉契約，將該車於九十年八月十七日讓與正瑞公司，
    此經被告自承在卷，並經證人即良京公司職員區灝、正瑞公司代表人俞聰賢於本
    院審理時證述在卷，及有良京公司於九十年四月十六日出具之附條件買賣車牌吊
    銷重領同意書、交通部公路總局臺北區監理所九十二年五月二十三日北監車字第
    ０九二００一一六四八號函暨汽車異動歷史資料各一份在卷可稽。綜上，被告因
    積欠地下錢莊金錢無法清償，且附條件買賣之分期付款，亦有多次延滯，尚未清
    償完畢，卻將附條件買賣之小客車向合信當鋪質押借款，足見其當時已陷於無清
    償債務之能力，具有不法所有之意圖甚明。再被告向合信當鋪借款時簽立之押當
    車輛借用切結書、押當車輛加當切結書載明該車未依動產擔保交易法設定債務負
    擔之條件，被告卻向合信當鋪隱瞞此事實，且其取得借款及該車之後，即於九十
    年八月十七日將該小客車轉讓予正瑞公司，僅付利息至九十年九月份後即避不見
    面，至九十一年四月份經本院通緝到案始與合信當鋪聯絡，益證其有意圖為自己
    不法之利益，將動產標的物出質，並以此為詐術，使和信當鋪陷於錯誤而同意質
    押借款之犯行。綜上，被告所辯，顯係事後卸責之詞，不足採信。本件事証明確
    ，被告詐欺犯行堪以認定。
二、核被告乙○○將車號二Ｒ─六二七號自用小客車，於附條件買賣期間（八十八年
    十月二十二日至九十一年九月二十二日）之九十年五月七日、六月十三日向合信
    當鋪質押借款之犯行，係犯動產擔保交易法第三十八條之動產擔保交易之債務人
    ，意圖不法之利益，將標的物出質，致生損害於債權人罪，其明知已陷於無清償
    債務之能力，向合信當鋪款質押借款及借用該車後，並轉讓該車予正瑞公司之犯
    行，係犯刑法第三百三十九條第一項詐欺取財罪。被告先後二次所犯上開違反動
    產擔保交易法第三十八條之罪及詐欺罪，均係一行為觸犯數罪名，為想像競合犯
    ，應從一重之詐欺罪處斷，且先後二次犯行，時間密接，構成犯罪要件相同，顯
    係基於概括犯意為之，應依連續犯論以一罪，並依法加重其刑。公訴人雖未起訴
    被告違反動產擔保交易法罪部分，惟因與已起訴之詐欺罪有裁判上一罪之關係，
    為起訴效力所及，本院自得一併審理。爰審酌被告之經濟狀況、犯罪動機、目的
    、所受之刺激、手段、品行、智識程度、詐得之財物及被告已與合信當鋪和解並
    清償大部分借款，合信當鋪代表人甲○○當庭表示願意原諒被告等一切情狀，量
    處如主文所示之刑，並諭知易科罰金之折算標準，以示懲儆。此外，被告未曾受
    有期徒刑以上刑之宣告，有台灣高等法院檢察署刑案紀錄簡覆表、臺灣高等法院
    被告全國前案紀錄表各一份在卷可稽，經此教訓後，應知警惕，當無再犯之虞，
    本院因認對其所宣告之刑，以暫不執行為適當，爰併予宣告緩刑二年，以勵自新
    。
據上論斷，應依刑事訴訟法第四百五十二條、第二百九十九條第一項前段，動產擔保
交易法第三十八條，刑法第五十六條、第三百三十九條第一項、第五十五條、第四十
一條第一項前段、第七十四條第一款，罰金罰鍰提高標準條例第一條前段、第二條，
判決如主文。
本案經檢察官蔡立文到庭執行職務。
中      華      民      國    九十二    年      八      月    二十七    日
                                      臺灣臺北地方法院刑事第五庭
                                          法  官 楊  晉  佳
右正本證明與原本無異。
如不服本判決，應於判決送達後十日內，向本院提出上訴狀。
                                          書記官 陳  惠  娟
中      華      民      國    九十二    年      八      月    二十八    日
附錄：本案論罪科刑法條全文
中華民國刑法第三百三十九條：
 (普通詐欺罪)
意圖為自己或第三人不法之所有，以詐術使人將本人或第三人之物交付者，處五年以
下有期徒刑、拘役或科或併科一千元以下罰金。
以前項方法得財產上不法之利益或使第三人得之者，亦同。
前二項之未遂犯罰之。


司法院資訊處製作；財團法人民間司法改革基金會備份。
